臺灣高等法院花蓮分院刑事判決　　 95年度上更(一)字第129號
上　訴　人
即　被　告　丁○○
選任辯護人　簡燦賢律師
上列上訴人因違反毒品危害防制條例案件，不服臺灣花蓮地方法
院94年度訴字第363號中華民國95年3月17日第一審判決（起訴案
號：臺灣花蓮地方法院檢察署94年度偵字第3179號，追加起訴案
號：94年度偵字第3216號），提起上訴，判決後經最高法院發回
更審，本院更為判決如下：
    主  文
原判決撤銷。
丁○○連續販賣第一級毒品，處無期徒刑，褫奪公權終身，扣案
之行動電話貳支沒收，未扣案之販賣第一級毒品所得新臺幣貳萬
肆仟元沒收，如全部或一部不能沒收時，以其財產抵償之。又共
同連續販賣第二級毒品，處有期徒刑捌年，扣案之行動電話貳支
沒收，未扣案之販賣第二級毒品所得新臺幣壹拾萬捌仟伍佰元沒
收，如全部或一部不能沒收時，以其財產抵償之。應執行無期徒
刑，褫奪公權終身。扣案之行動電話貳支沒收，未扣案之販賣第
一、二級毒品所得共計新臺幣壹拾萬貳仟伍佰元沒收，如全部
或一部不能沒收時，以其財產抵償之。
    事  實
一、丁○○明知海洛因、安非他命係屬毒品危害防制條例規定之
    第一級、第二級毒品，竟分別基於販賣第一級毒品海洛因、
    第二級毒品安非他命以營利之概括犯意，以其所有之門號為
    0000000000、0000000000、0000000000號行動電話（僅後 2
    支扣案）作為聯絡毒品交易之工具，由欲購買海洛因、安非
    他命之人撥打上開行動電話與丁○○聯絡，雙方於電話中商
    議並談妥毒品之交易價格、數量及地點後，再由丁○○持海
    洛因或安非他命至交易地點親自交付販賣對象，或委由有共
    同販賣第二級毒品安非他命犯意聯絡之乙○○（另案審理中
    ）持安非他命至交易地點交付予販賣對象之方式，於附表一
    所示之時間、地點，連續多次販賣第一級毒品海洛因予陳婉
    茹，供其施用；於附表二所示之時間、地點，連續多次販賣
    第二級毒品安非他命予劉明治、陳婉茹、楊文明等人，供其
    等施用。嗣警方於民國94年9月5日下午3時50分許，持搜索
    票至丁○○位於花蓮市○○○路131號之租住處，當場查獲。
    並扣得丁○○所有並供販賣第一、二級毒品之聯絡工具行動
    電話2支。
二、案經花蓮縣警察局移送臺灣花蓮地方法院檢察署檢察官偵查
    起訴及追加起訴。
    理  由
壹、證據能力之認定：
一、按被告以外之人於審判外之言詞或書面陳述，除法律有規定
    者外，不得做為證據，刑事訴訟法第159條第1項定有明文。
    查證人陳婉茹、劉明治於警詢時之陳述，與原審審理中到庭
    接受交互詰問後之陳述內容，並無明顯或重大之歧異，故彼
    等警詢筆錄已無作為證據之必要，應認為無證據能力。
二、次按被告以外之人於檢察事務官、司法警察官或司法警察調
    查中所為之陳述，與審判中不符時，其先前之陳述具有較可
    信之特別情況，且為證明犯罪事實存否所必要者，得為證據
    ，刑事訴訟法第159條之2分別定有明文。查證人乙○○、楊
    文明於警詢時所為陳述，與彼等於原審審理中之證述不符，
    惟彼等於警詢時係針對警方通訊監察所錄得其與被告之電話
    言談內容而應訊，距離案發時間較近，而觀之該等警詢陳述
    內容：乙○○係陳明其係被告之下線，有幫忙被告送毒品安
    非他命；楊文明陳明與被告電話聯絡交易毒品等細節，彼等
    於警詢陳述時所處情境，與其自身利益並無直接利害關係，
    且核與楊文明所述之被告委由乙○○交付安非他命等情節及
    卷附監聽譯文所示之對話內容均屬相符，自較具可信性，且
    彼等警詢之陳述，與被告有無與乙○○共同販賣安非他命，
    顯有必要性，依上開說明，均應認有證據能力。
貳、認定犯罪事實所憑之證據及理由
    訊據上訴人即被告丁○○坦承於前揭時地販賣安非他命之事
    實，惟矢口否認有何販賣海洛因之事實，辯稱：伊沒有販賣
    海洛因予陳婉茹，監聽譯文錄得的對話內容有時候是伊在開
    玩笑，沒有實際交易，講「男的」是指安非他命，講「女的
    」是指陳婉茹的女兒，是叫她女兒來拿云云。被告選任定辯
    護人為被告辯稱：監聽譯文中並未明確提及毒品種類為海洛
    因，且陳婉茹前後供述不一，購買毒品海洛因之時間、地點
    均不清楚，而陳婉茹本身亦在販賣海洛因，是其供出向被告
    購買海洛因，無非冀望減刑之利益，其證詞並不足採信云云
    。
（一）被告販賣第二級毒品安非他命部分
  (1)被告坦承前述販賣第二級毒品安非他命之犯行不諱（原審卷
    258頁、本院95年12月14日準備程序筆錄第1頁、96年1月19
    日審判筆錄第8頁）。
  (2)證人陳婉茹於原審證稱：「於94年6月30、7月2日、7月11日
    、7月23日、7月26日，共5次，在大同街之住處樓下、阿官
    火鍋店前、花蓮商校前等處，以每公克約1,000元之價錢，
    第1、2次均為31,000元、第3、4次均為2,000元、第5次為
    1,000 元之價錢，向被告購買安非他命。」（原審卷第115
    頁）。
  (3)證人劉明治於原審證稱：「於94年7月19日、7月24、7月28
    日、7月29日、8月26日、8月27日、8月28日，共7次，在花
    蓮市○○街之阿官火鍋店前、花蓮市○○路之豪山眼鏡行等
    處，以每公克約1,000元之價錢，分別以2,000、2,000、1,
    000、5,000、5,000、5,000、1,000元之價錢，向被告購買
    安非他命。」（原審卷第116頁）。
  (4)證人楊文明於警詢時證稱：「於94年7月23日、8月4日、8月
    11日，共3次，在花蓮市某地、花蓮市明義國小、花蓮市○○路美琪飯店附近，以每公克約1,000元之價錢，分別以16,
    000元、4,500元、8,000元之價錢，向被告購買安非他命。
    其中8月份2次係由乙○○持安非他命交付予伊，8,000元部
    分之價金，伊尚未付給被告。」（94年偵字第3216號卷第65
    頁背面至66頁、第129頁背面）。
  (5)復有經臺灣花蓮地方法院檢察署檢察官核發之通訊監察書及
    被告與上開證人聯絡毒品交易如附表三所示之監聽譯文通話
    內容可資佐證（A1警卷167-168、200-201、214、224、
    229-230 、177、193、196、212、218、215頁、94年偵字第
    3216號卷68-69頁）。
  (6)追加訴書原認被告有販賣第二級毒品予乙○○、謝淑惠、羅
    貴麟等人，惟此部分已經公訴檢察官於原審審理中減縮及更
    正（原審卷第257頁），是本件就被告共同販賣第二級毒品
    安非他命部分部分，自應就減縮及更正後之事實予以審判，
    附此敘明。
  (7)綜上證據，被告販賣第二級毒品安非他命之事實，事證已臻
    明確，犯行堪以認定。
（二）被告販賣第一級毒品海洛因部分
  (1)被告坦承0000000000、0000000000、0000000000號行動電話
    為其所有，及其確有與陳婉茹在電話中聯絡，並為如附表三
    所示監聽譯文所示之對話內容（原審卷第67頁、本院上訴卷
    第59頁）。
  (2)證人陳婉茹於原審證稱：「伊有向被告購買過毒品海洛因，
    被告也有親自交付海洛因給伊，伊總共向被告購買海洛因6
    次，如同監聽譯文所示的通話日期，交易地點在伊大同街住
    處樓下、花蓮商校門口、阿官火鍋店前等地，第6次是因伊
    欠被告錢，不敢跟他碰面，所以被告的海洛因是直接拿給伊
    的妹妹丙○○，伊購買海洛因的錢都有拿給被告等語明確（
    原審卷113-115頁）。證人丙○○亦到庭證稱：「有一次我
    姐姐欠他錢，不敢見被告，叫我下去，被告拿給我的是衛生
    紙包著的，捆著膠帶，我不知道裡面是什麼東西。」、「那
    次我姐姐說是拿女生。」等語（本院96年1月19日審判筆錄
    第3頁）。足見陳婉如第6次向被告購毒品海洛因，係透過其
    妹丙○○等節，堪以認定。
  (3)並有陳婉茹與被告聯絡購買海洛因交易對話之監聽譯文附卷
    可稽（A1警卷177、184-188、207、216頁）。
  (4)綜上證據，被告販賣第一級毒品海洛因之事實，事證已臻明
    確，犯行堪以認定。
參、被告及選任辯護人辯解不可採之理由
（一）證人陳婉茹於原審交互詰問時，起先僅稱向被告買過1次
      海洛英，惟經檢察官以監聽譯文內容質問後，始據實陳述
      向被告買過六次海洛因，自以其與監聽譯文內容相符之證
      述為可採。另從監聽譯文內容可知證人陳婉茹均直接與被
      告聯絡並表明欲購買之毒品種類、金額，且約定交易時間
      、地點等項，且被告於電話中亦可直接回答其手邊現有無
      毒品或尚須等待與否，被告與證人陳婉茹既然已就交易細
      節為具體之約明，況陳婉茹之真意即是要購買海洛因，並
      非僅係單純開玩笑探詢而已，已據其證述如前，況且，陳
      婉茹事後亦確有自被告處多次取得海洛因，實難令人信其
      電話中所言係開玩笑，足徵被告辯稱：電話中談話內容僅
      是開玩笑云云，顯與事實不符，自難採信。
（二）證人陳婉茹於原審證稱：監聽譯文中提到的術語「男的」
      是指安非他命、「女的」是指海洛因等語（原審卷114頁
       ），而衡情毒品海洛因之交易係屬非法行為，交易雙方
       為躲避查緝，無不使用隱晦曖昧之術語作交談，絕少明
       確指明毒品種類或全名，惟此等術語暨其代表之意義，
       已為一般販賣毒品、購買毒品之人所知悉並共通使用，
       足以識明交易毒品之種類，並無誤認之可能，故被告「
       講女的是指陳婉茹的女兒」之辯解，及選任辯護人為被
       告辯稱：監聽譯文中並未指明毒品種類係海洛因云云，
       亦均無可採。
 (三) 證人陳婉茹雖涉及販賣海洛因，但亦經法院判處無期徒刑
      (94年訴字第429號、95年上訴字第222號)，亦未因有供出
      毒品來源而經減刑，故選任辯護人為被告辯稱：陳婉茹冀
      望減刑才供向被告購買毒品云云，亦不可採信。
肆、論罪科刑之理由
（一）核被告所為，係犯毒品危害防制條例第4條第1項之販賣第
      一級毒品罪及同條第 2項之販賣第二級毒品罪。被告多次
      持有海洛因、安非他命後進而販賣，持有之低度行為分別
      為其後販賣之高度行為所吸收，均不另論罪。被告與乙○○間，就附表二編號3之94年8月4日、8月11日 2次販賣第
      二級毒品罪部分，有犯意之聯絡及行為之分擔，均為共同
      正犯。又被告先後多次販賣海洛因及多次販賣安非他命之
      行為，各時間緊接，手法相同，各觸犯構成要件相同之罪
      名，顯係基於概括犯意反覆為之，各為連續犯，應依刑法
      第56條之規定，各論以連續販賣第一級毒品罪及共同連續
      販賣第二級毒品罪；又除法定本刑為死刑、無期徒刑部分
      不得加重外，應依法加重其刑（連續販賣第二級毒品罪部
      分）。又被告於94年7月2日同時售賣海洛因5,000元及安
     非他命31,000予陳婉茹部分，並無證據顯示被告係分別販
     賣，依「罪疑唯輕，利益歸被告」原則，應認為被告該次
     係同時販賣海洛因及海非他命，觸犯毒品危害防制條例第4
     條第1項之販賣第一級毒品罪及同條第2項之販賣第二級毒
     品罪，應依想像競合犯規定，從一重之販賣第一級毒品罪
     處斷。再被告所犯上開二罪（94年7月2日販賣行為除外）
     ，犯意各別，行為互殊，觸犯不同罪名，應予分論併罰。
（二）原審依上開事證，對被告論罪科刑，固非無罪。惟就94年
      7月2日售賣海洛因及安非他命部分，未論以想像競合犯，
      即有未洽。被告上訴否認犯罪指摘原判決不當雖無理由，
      但原判決即有可議，即應予撤銷改。
（三）本院審酌被告前已有販賣毒品之犯罪前科，素行欠佳，有
      臺灣高等法院被告前案紀錄表一份附卷可稽，竟不知悔悟
      ，再度連續販賣毒品海洛因、安非他命予他人施用，戕害
      國民身心健康，助長毒品氾濫，實不宜輕縱，惟念其犯後
      已坦承部分犯行，態度尚佳，及其販賣毒品之期間非長、
      數量非鉅等一切情狀，認尚無處以極刑之必要等一切情狀
      ，就其所犯二罪分別量處無期徒刑，褫奪公權終身及有期
      徒刑8年，並定其應執行刑為無期徒刑，褫奪公權終身。
（四）扣案之0000000000、0000000000號行動電話2支（臺灣花
      蓮地方法院檢察署94年保管字第609號編號第19、20號）
      ，係被告所有供販賣海洛因犯罪所用之物，業據被告於原
      審審理中供承在卷（原審卷192頁），應依毒品危害防制
      第19條第1項之規定宣告沒收。次查，附表二編號3被告販
      賣予楊文明部分其中之8,000元，因楊文明尚未給付而應
      予扣除外，被告販賣第一、二級毒品之所得，共計13萬
      2,500元（計算方式：24,000＋21,000＋67,000＋20,500
      ＝132,500），雖未據扣案，仍應依毒品危害防制條例第
      19條第1項之規定宣告沒收，如全部或一部不能沒收時，
      以其財產抵償之
（五）至其餘扣得之安非他命吸食器4組、自製酒精燈1個、安非
      他命殘渣袋1個、毒品分裝袋2包、和信、臺灣大哥大、泛
      亞SIM卡各1片、行動電話5支、記事簿3本、記事便條紙1
      張、不明白色藥丸9顆（臺灣花蓮地方法院檢察署94年保
      管字第616號）等物，係乙○○涉案時遭查扣之物，被告
      均否認為其所有，亦查無積極事證證明係被告所有或有與
      乙○○共同為之；又扣案之合作金庫存摺（臺灣花蓮地方
      法院檢察署94年保管字第609號），係被告之妹陳素卿所
      有；另除上開2支應沒收之行動電話外，其餘前述扣案行
      動電話，被告否認為其所有並供犯罪所用之物，亦查無積
      極證據證明係被告所有且供犯罪之用；至其餘扣案之記事
      本、陳秀枝簽立之本票、SIM卡等物雖係被告所有，然均
      查無積極證據證明與被告本件犯罪有關，亦非違禁物，自
      無從對之宣告沒收，均應由檢察官另為適法之處理，併此
      敘明。另檢察官雖認扣案之現金13萬元係被告販賣毒品所
      得云云，惟已據被告堅決否認，況上開現鈔係警方於94年
      9月5日持搜索票前往被告上址租住處搜索時扣得，並非於
      被告當場交易毒品時或交易毒品後立即扣得之交易款項，
      衡情該等放置於被告身上或住所之現鈔，無從認為係被告
      販賣毒品之所得款項，復查無其他積極證據足資證明扣案
      現金13萬元係被告販毒所得，亦非違禁物，即難對之併予
      宣告沒收。
（六）被告行為後，刑法第56條連續犯之規定，業於94年1月7日
      修正公布刪除，並於95年7月1日施行，則被告之犯行，因
      行為後新法業已刪除連續犯之規定，此刪除雖非犯罪構成
      要件之變更，但顯已影響行為人刑罰之法律效果，自屬法
      律有變更，依新法第2條第1項規定，比較新、舊法結果，
      仍應適用較有利於被告之行為時法律即舊法論以連續犯（
      最高法院95年第8次刑事庭會議決議參照）。另依修正前
      刑法第37條第2項褫奪公權規定：「宣告6個月以上有期徒
      刑，依犯罪之性質認有褫奪公權之必要者，宣告褫奪公權
      1年以上10年以下。」，修正後刑法第37條第2項規定：「
      宣告1年以上有期徒刑，依犯罪之性質認為有褫奪公權之
      必要者，宣告1年以上10年以下褫奪公權。」比較新舊法
      ，以新法有利於行為人，爰依新法宣告褫奪公權，均附此
      敘明。
據上論斷，應依刑事訴訟法第369條第1項前段、第364條、第299
條第1項前段，毒品危害防制條例第4條第1項、第2項、第19條第
1項，刑法第11條、第51條第4款、第37條第1項、第55條，修正
前刑法第56條，判決如主文。
本案經檢察官甲○○到庭執行職務。
中　　華　　民　　國　　96　　年　　2　　月　　2  　　日
　　              審判長法  官  謝志揚
                        法　官  蔣有木
                        法  官  湯文章
上列正本證明與原本無異。
如對本判決不服，應於送達後10日內，向本院提出上訴狀。（應
抄附繕本）
    　　　　　　　　　　書記官  李德霞
中　　華　　民　　國　　96　　年　　2　　月　　2  　　日
附錄  本判決論罪科刑法條：
毒品危害防制條例第4條
製造、運輸、販賣第一級毒品者，處死刑或無期徒刑；處無期徒
刑者，得併科新臺幣1千萬元以下罰金。
製造、運輸、販賣第二級毒品者，處無期徒刑或7年以上有期徒
刑，得併科新臺幣7百萬元以下罰金。
製造、運輸、販賣第三級毒品者，處5年以上有期徒刑，得併科
新臺幣5百萬元以下罰金。
製造、運輸、販賣第四級毒品者，處3年以上10年以下有期徒刑
，得併科新臺幣3百萬元以下罰金。
製造、運輸、販賣專供製造或施用毒品之器具者，處1年以上7
年以下有期徒刑，得併科新臺幣1百萬元以下罰金。
前五項之未遂犯罰之。
